【裁判字號】    89,訴,194
【裁判日期】    890831
【裁判案由】    違反槍砲彈藥刀械管制條例
【裁判全文】
臺灣高雄地方法院刑事判決                          八十九年度訴字第一九四號
    公  訴  人  臺灣高雄地方法院檢察署檢察官
    被      告  乙○○
    選任辯護人  楊昌禧律師
                唐小菁律師
右列被告因槍砲彈藥刀械管制條例案件，經檢察官提起公訴（八十八年度偵字第一一
七三五號），本院判決如左：
    主  文
乙○○未經許可無故持有獵槍，處有期徒刑壹年，併科罰金新台幣壹拾萬元，罰金如
易服勞役，以銀元參百元即新台幣九百元折算壹日。緩刑肆年。
    事  實
一、乙○○係中華民國射擊協會高雄市體育會射擊委員會（以下簡稱高雄市射擊協會
    ）之會員，該會之槍彈平常由高雄市政府警察局苓雅分局凱旋路派出所保管，僅
    於射擊練習及比賽時才能領取使用，於八十八年一月中旬由該會總幹事甲○○向
    高雄市政府警察局苓雅分局凱旋路派出所領取使用之槍枝，並提領至高雄市靶場
    供乙○○昇等會員使用，乙○○明知各射擊協會所使用之槍枝應集中保管庫存，
    竟持上開領用而持有之比利時ＢＲＯＷＮＩＮＧ廠製制式雙管霰彈獵槍一支（槍
    枝管制編號0000000000號，槍號為二八一００ＮＭ，公訴人誤載槍枝
    管制編號為0000000000號）後，將上開槍枝隨身攜至屏東縣新園鄉○
    ○路一九九號住處，未經許可非法予以持有。嗣於八十八年四月七日凌晨三時二
    十分，為警持搜索票於上址查獲，並扣得上開霰彈槍一支。
二、案經高雄縣警察局鳳山分局報請台灣高雄地方法院檢察署檢察官偵查起訴。
    理  由
一、訊據被告乙○○固坦承有攜帶上開扣案之槍枝置屏東縣新園鄉○○路一九九號住
    處，因而為警查獲，惟矢口否認有何違反槍砲彈藥刀械管制條例之犯行，辯稱：
    伊係因為該槍枝故障，經甲○○口頭許可而攜回家中擦拭保養，且高雄市射擊協
    會並未講習法令，伊又不識字，伊並無非法持有槍械之故意云云。惟查：
    （一）按扣案之槍枝係高雄市射擊協會所申請許可持有，而由高雄市警察局苓雅
          分局凱旋路派出所保管，此有證人即高雄市射擊協會總幹事甲○○證述在
          卷，而被告於警訊中亦明白供述知悉射擊協會之槍枝係集中保管（見八十
          九年四月九日偵訊筆錄），且依據內政部八十二年六月八日台（８２）內
          警字第八二七二八五二號函所發佈之「槍彈使用許可規則及管理作業規定
          」第條「管理領用規定」第二項「射擊會」訂有第（三）款「由警察機
          關保管槍彈者，其射擊練習、比賽需使用槍彈，應由該會具文並派專人專
          車領取，會員個人領取不予受理。」、第（五）款「射擊練習領用槍彈，
          應由提領人攜至靶場統一集中分發使用；練習完畢後，當日應即將槍枝及
          剩餘彈藥送回原保管處所或經指定靶場附近代管之警察分駐（派出）所庫
          儲，不得逾時或任由會員攜出靶場。」、第（六）款「槍枝損壞，需敘有
          槍枝損壞程度，檢附槍籍資料，送修地點，報經該管警察局核准後，始得
          攜出修理」、第（七）款「射擊練習、比賽消耗之彈藥，其彈殼於靶場就
          地銷燬者，應洽請所在地警察機關派員會同監燬，錄影存證並作成紀錄分
          送有關警察機關備查；其未於靶場銷燬者，應送回原保管處所點收庫存，
          逐日登記，統一送交有關單位處理。」、第（八）款「練習、比賽所消耗
          之彈藥應逐日按實登記於『使用彈藥統計表』，於次月五日前將統計表乙
          份，送該管警察機關查核，經核對與庫存數量相符後轉報警政署（警務處
          ）備查。」、第（九）款「槍彈不得轉借非會員及攜出靶場以外地區。」
          等規定，被告身為高雄市射擊協會會員，明知射擊協會之槍枝須集中保管
          ，且被告雖辯稱因槍枝故障欲攜回修理，然依上開規定第六款須報備該管
          警察局核准始可，而被告卻根本未為此項報備，此有高雄市政府苓雅分局
          八十五月二十四日高市警苓分督字第八五八二號函在卷可稽，僅得甲○○
          口頭許可，就逕自攜回，且自八十八年一月中旬即攜回位於屏東縣新園鄉
          ○○路一九九號住處，遲至八十八年四月九日凌晨三時二十分始為警搜索
          票查獲，相隔已逾二個月，若僅單純修護槍枝，衡諸常理，修護後亦應立
          即交還保管機關或高雄市射擊協會，而被告均捨此途徑不為，實難謂被告
          無非法持有槍枝之故意。
    （二）扣案之槍枝經囑託內政部警政署刑事警察局鑑定，以送鑑槍枝壹枝（槍枝
          管制編號0000000000號，槍號為二八一００ＮＭ）認係比利時
          ＢＲＯＷＮＩＮＧ廠ＧＴＩ制式雙管霰彈獵槍，機械性能良好，可擊發同
          口徑之霰彈，認具殺傷力，此有內政部警政署刑事警察局八十八年五月四
          日刑鑑字第三三四八０號鑑驗通知書一紙在卷可稽。又制式霰彈槍係屬槍
          砲彈藥刀械管制條例第四條第一款所稱之獵槍一種，此亦有內政部警政署
          八十三年一月十八日八三警署保字第三七七號函附卷可佐。又按槍砲彈藥
          刀械管制條例第一條明文揭櫫該條例立法旨為「維護社會秩序，保障人民
          生命財產安全」，實因具有殺傷力之槍彈，若予以非法持有或使用，動輒
          造成他人生命財產之鉅大危害，不可不慎，是以槍砲彈藥刀械管制條例第
          二條即又明定槍砲、彈藥、刀械除依法令規定配用者外，悉依本條例之規
          定，而射擊協會即依內政部所制定槍彈使用許可規則及管理作業規定得以
          阻卻違反槍砲彈藥刀械管制條例之違法性，而被告既為高雄市射擊協會會
          員，自亦應有遵守槍彈使用許可規則及管理作業規定之義務，此從該規定
          第三款、第四款、第九款、第十一款亦有規範射擊協會會員應遵守之事項
          可知，是以，被告之辯護人辯稱該規定僅係規範射擊協會而非針對會員之
          行政命令並不足採。被告身為射擊協會會員，對於其練習所用之扣案槍枝
          具有殺傷力，且只能在靶場內練習，不得攜出靶場以外之規定，竟違反上
          開內政部八十二年六月八日台（８２）內警字第八二七二八五二號函所發
          佈之「槍彈使用許可規則及管理作業規定」第三條第二項第九款規定，將
          扣案槍枝攜至靶場以外地區，已違反原領用該槍枝作為練習之目的，且將
          該槍彈置於可以作犯罪工具之狀態，已足以使他人生命財產受到威脅，亦
          未合阻卻違法性之要件，自仍應適用槍砲彈藥刀械管制條例之規定，始符
          合首揭槍砲彈刀械管制條例立法之本旨，且依刑法第十六條「不得因不知
          法律而免除刑事責任」意旨，被告領有高雄市射擊協會之會員證，而於會
          員證背面持證須知第二款明確載明須依法持用本會槍彈及第六款亦明文規
          定應遵守高雄市射擊協會及中華民國射擊協會一切規定，被告明知射擊協
          會之槍枝係集中保管，已如前述，且於被告持用之會員證亦載明上開規定
          ，被告身為射擊協會會員自應了解規定之意義並予遵守，此乃會員之當然
          義務，否則何以被告僅享得持有制式槍枝射擊之權利，而無庸負擔任何義
          務，此自非事理之平，因此，尚不得以高雄市射擊協會並未為法令講習，
          作為被告不知法令之盾詞，是以，被告將扣案之槍枝自靶場攜出而置於屏
          東縣新園鄉○○路一九九號家中逾於二個月，其有非法持有槍砲彈藥刀械
          管制例之違法持有槍彈之犯行，至為明確，被告所辯伊無違法故意云云，
          顯係卸責之詞，洵無足採。
    （三）此外，復有扣案之比利時製霰彈槍一支可稽。本件事證已甚明確，被告上
          開犯行堪以認定。
二、被告未經許可持有可發射子彈具有殺傷力之制式霰彈獵槍，核其所為係犯槍砲彈
    藥刀械管制條例第八條第四項。爰審酌被告之素行良好、犯罪動機單純、惟無故
    持有具有殺傷力之槍枝，對不特定人仍足以造成危害及犯後態度良好，頗有悔意
    等一切情狀，從輕量處如主文所示之刑，並諭知易服勞役之折算標準。至於槍砲
    彈藥刀械管制條例第十九條第一項之規定，不問對行為人有無預防矯治其社會危
    險性之必要，一律宣付強制工作三年，限制其中不具社會危險性之受處分人之身
    體、自由部分，其所採措施與所欲達成預防矯治之目的及所需程度，不合憲法第
    二十三條所定之比例原則。是犯上開條例第十九條所定之罪，不問對行為人有無
    預防矯治其社會危險性之必要，一律宣付強制工作三年之部分，應自八十七年十
    二月十八日起停止適用，業經司法院大法官會議釋字第四七一號解釋在案。而本
    件被告所持有槍枝一支，其雖具有殺傷力，惟被告並無犯罪之意，難認被告對將
    來社會具有相當之危險性，而有進一步教化、治療之必要，若宣告拘束被告自由
    、身體之保安處分，顯與比例原則有違。且被告並無犯罪前科，此有台灣高等法
    院被告全國前案紀錄表及台灣高雄地方法院檢察署刑案資料查註紀錄表在卷可稽
    ，亦尚難已達刑法第九十條第一項所規定之有犯罪之習慣或以犯罪為常業或因遊
    蕩或懶惰成習而犯罪之情形，是本院認被告並無強制工作之必要，故不另予諭知
    被告於刑之執行完畢或赦免後，令入勞動場所，強制工作三年，併此敘明。又查
    被告前未曾受有期徒刑以上刑之宣告，有台灣高雄地方法院檢察署前科資料個案
    查詢表一紙附卷可稽，其犯罪後已深知悔悟，本院認其經此教訓後，當知警惕，
    應無再犯之虞，因認其所宣告之刑，以暫不執行為適當，併予宣告緩刑肆年，以
    勵來茲而啟自新。又扣案之雙管獵槍一支，係高雄市射擊協會經內政部發照許可
    之槍枝，已如前述，因此該槍枝本身並非違禁物，雖為被告供犯罪所用之物，然
    非被告所有，爰不依法宣告沒收。
三、公訴人另認被告有另涉同法第十二條第四項未經許可持有彈藥罪，惟從搜索扣押
    證明筆錄可知並無查扣任何子彈，且被告亦始終否認有攜帶子彈回家，此外，復
    查無其他積極證據足認被告有此犯行，惟此部分公訴人既認被告係於同一時地，
    一行為持有上開槍枝及子彈，自應認被告係係以一行為而觸犯上開槍彈藥刀械
    管制條例第八條第四項、同條例第十二條第四項二罪名，為想像競合犯之裁判一
    罪之關係，故公訴人認被告另有未經許可持有彈藥罪之犯行，與論罪科刑部分有
    裁判上一罪之關係，已如前述，爰不另為無罪之諭知。
據上論斷，應依刑事訴訟法第二百九十九條第一項前段，槍砲彈藥刀械管制條例第八
條第四項，刑法第十一條前段、第四十二條第二項、第七十四條第一款，罰金罰鍰提
高標準條例第二條，現行法規所定貨幣單位折算新臺幣條例第二條，判決如主文。
中        華       民       國      八十九     年     八    月   三十一 日
                                         台灣高雄地方法院刑事第二庭
                                             法  官  廖  建  瑜
右正本證明與原本無異。
如不服本判決，應於判決送達後十日內，向本院提出上訴狀。
                                             書記官  歐  文  政
中    華    民    國      八十九      年      九      月      二      日


司法院資訊處製作；財團法人民間司法改革基金會備份。
